臺灣臺中地方法院刑事判決
111年度易字第737號
公  訴  人  臺灣臺中地方檢察署檢察官
被      告  張靜宜



選任辯護人  柯毓榮律師（法扶律師）
上列被告因妨害自由案件，經檢察官提起公訴（110 年度偵字第
12775 號），本院判決如下：
    主  文
張靜宜犯侵入住宅罪，處拘役貳拾日，如易科罰金，以新臺幣壹
仟元折算壹日。緩刑貳年，緩刑期間付保護管束，並應按月自行
前往醫療或輔導機構接受精神治療。
    事  實
一、張靜宜因罹患思覺失調症，致其辨識行為違法或依其辨識而
    行為之能力顯著降低。其於民國109 年12月3 日下午1 時45
    分許，見臺中市○○區○○路000 ○0 號楊椀然住宅因裝修施工
    未上鎖，竟未經楊椀然同意，基於侵入住宅之犯意，無故侵
    入楊椀然上址住宅，至同日下午3 時40分許，始騎車離去。
    嗣楊椀然報警查悉上情。
二、案經楊椀然訴由臺中市政府警察局第六分局報告臺灣臺中地
    方檢察署檢察官偵查起訴。
    理  由
一、證據能力之說明
　㈠按被告以外之人於審判外之言詞或書面陳述，除法律有規定
    者外，不得作為證據，刑事訴訟法第159 條第1 項定有明文
    。辯護人於本院準備程序中具狀主張告訴人楊椀然於警詢時
    之指訴、證人張富財於警詢時之證述，暨其2 人於偵查中之
    證述，均無證據能力（見本院卷第69頁），本院認上開指訴
    及證述為被告張靜宜以外之人於審判外所為之言詞陳述，查
    無其他依法可作為證據使用之規定，故上開證據不得作為證
    據使用。　　
　㈡又被告以外之人於審判外之陳述，雖不符合刑事訴訟法第159
     條之1 至第159 條之4 之規定，但經當事人於審判程序同
    意作為證據，法院審酌該言詞陳述或書面陳述作成時之情況
    ，認為適當者，亦得為證據；而當事人、代理人或辯護人於
    法院調查證據時，知有該等不符合同法第159 條之1 至第15
    9 條之4 之不得為證據之情形，而未於言詞辯論終結前聲明
    異議者，視為有前項之同意，刑事訴訟法第159 條之5 定有
    明文。查本判決所引用之各該被告以外之人於審判外之陳述
    ，檢察官、被告及辯護人於本院準備程序均表示沒有意見（
    見本院卷第63至67頁），且迄至言詞辯論終結前亦未聲明異
    議（見本院卷第111 至126 頁），本院審酌上開證據資料製
    作時之情況，尚無違法不當及證明力明顯過低之瑕疵，亦認
    為以之作為證據應屬適當，依刑事訴訟法第159 條之5 第1 
    項規定，認前揭證據資料均有證據能力。
　㈢至於卷內所存經本院引用證據之非供述證據部分，與本件待
    證事實間均具有關連性，且無證據證明係公務員違背法定程
    序所取得，是依刑事訴訟法第158 條之4 之反面解釋，自有
    證據能力。
二、認定事實所憑之證據及理由　　
　　訊據被告固坦承有於上揭時間，進入臺中市○○區○○路000 ○0
     號告訴人住宅之事實，惟矢口否認有何侵入住宅之犯意，
    辯稱：因為我有幻聽（見本院卷第64頁）。又辯護人為被告
    辯稱：被告無侵入住宅之犯意（見本院卷第64頁）。經查：
　㈠被告於109 年12月3 日下午1 時45分許，見臺中市○○區○○路0
    00 ○0 號告訴人住宅因裝修施工未上鎖，未經告訴人同意，
    進入告訴人該住處乙節，為被告所不爭執（見本院卷第64頁
    ），且經證人即告訴人、證人張富財於本院審理時證述明確
    （見本院卷第113 至120 頁），復有臺中市政府警察局第六
    分局永福派出所110 年2 月1 日員警職務報告1 份（見偵卷
    第15頁）在卷可參，此部分事實應堪認定。
　㈡被告及辯護人雖以前詞置辯，惟查：
　⒈本件於偵查中經臺中榮民總醫院對被告行為時之精神狀態鑑
    定，鑑定結果略以：㊀依所鑑定內容與客觀測驗結果顯示，
    被告患有思覺失調症，在藥物持續治療下，仍殘存有精神症
    狀，加上心理測驗呈現個案之認知功能明顯退化，目前病識
    感不足，雖然可以維持基本生活自理功能，但自我照顧能力
    相較其之前擔任護理師工作，仍有明顯下降之情形，而此程
    度應與案發時無顯著差異；㊁在鑑定過程中，被告意識清楚
    ，但言談鬆散跳題，無法清楚描述事發的經過，但可承認犯
    案行為是出於自己的意志。據此綜合判斷被告於本案行為時
    ，有因思覺失調症之妄想與幻覺症狀及額葉衝動控制功能受
    損，有精神障礙或心智缺陷之情形，且致其辨識行為違法或
    依其辨識而行為之能力有顯著降低等情，有臺中榮民總醫院
    111 年3 月22日中榮醫企字第1114201040號函及後附精神鑑
    定報告書各1 份在卷可憑（見偵卷第289 至295 頁）。本院
    審酌上開鑑定報告係實施鑑定之精神科專科醫師依據被告之
    個人生活史與疾病史、案發前後之精神狀態、各項測驗結果
    ，於訪談被告後，本於其專業知識與臨床經驗所為之綜合判
    斷，衡以實施鑑定者之資格、鑑定之理論基礎、鑑定方法及
    論理過程，自形式及實質觀之，均無瑕疵，堪認前揭鑑定報
    告書之結論可採。是被告行為時，對於其無故侵入他人住宅
    係屬故意之不法行為，仍未達到全然不能辨識之程度（僅屬
    顯著減低之程度，而應依刑法第19條第2 項減輕其刑，詳下
    所述）。
　⒉參以證人張富財於本院審理時證稱：他們房子（指告訴人住
    處）在整修，門沒有關，我有進去叫她（指被告）下來，她
    不肯下來，我說裡面都沒有人，結果她沒有下來，我自己下
    來等語（見本院卷第117 頁）。堪認被告經證人張富財告知
    後仍未立即退出告訴人住宅，顯見被告確有侵入告訴人住宅
    之犯意無誤。
　㈢綜上所述，被告及其辯護人所辯，不足採信。本案事證明確
    ，被告無故侵入他人住宅犯行堪以認定，應予依法論罪科刑
    。
三、論罪科刑：
　㈠核被告所為，係犯刑法第306 條第1 項無故侵入他人住宅罪
    。
　㈡按行為時因精神障礙或其他心智缺陷，致其辨識行為違法或
    依其辨識而行為之能力，顯著減低者，得減輕其刑，刑法第
    19條第2 項定有明文。查被告患思覺失調症，而有妄想、幻
    聽症狀，且其受殘餘精神症狀與腦功能退化影響，目前功能
    缺損，影響社會職業功能，於107 年5 月31日接受臺中榮民
    總醫院精神科居家治療至今，目前持續居家門診治療中，有
    臺中榮民總醫院於110 年4 月23日出具之診斷證明書1 份附
    卷可參（見偵卷第53頁）。又本件於偵查中經臺中榮民總醫
    院對被告行為時之精神狀態鑑定，鑑定結果（如前揭二之㈡⒈
    所載）顯示被告未達到全然不能辨識之程度，而屬顯著減低
    之程度。綜合上情，應依刑法第19條第2 項規定，減輕其刑
    。
　㈢爰以行為人之責任為基礎，審酌被告無故侵入告訴人之住宅
    ，影響告訴人平靜生活，所為實屬不該；又考量被告否認犯
    行，事發至今未與告訴人達成和解之犯後態度，兼衡被告之
    素行、犯罪動機、目的、手段、情節，及被告大學畢業，目
    前無收入，未婚，需扶養全家等一切情狀（見本院卷第　12
    4 頁），量處如主文所示之刑，並諭知易科罰金之折算標準
    。
　㈣被告前未曾因故意犯罪受有期徒刑以上刑之宣告，有卷附臺
    灣高等法院被告前案紀錄表1 份在卷可稽，其因一時失慮，
    致罹刑章，歷此偵審程序及罪刑之宣告後，應知警惕，信無
    再犯之虞。本院認其所受刑之宣告以暫不執行為適當，並衡
    酌本案之犯罪程度，爰宣告緩刑2 年，以勵自新。
　㈤又衡量臺中榮民總醫院鑑定被告於目前精神科居家治療模式
    下，仍呈現病識感差、家庭支持系統薄弱之情況，因而無法
    充分配合藥物治療，故醫療療效不佳；且其衝動控制能力明
    顯受損，於社區多有干擾行為，評估其未來有再犯或危害公
    共安全之虞，建議安排適當處所提供精神治療及外部環境監
    控乙節，有該院精神鑑定報告書1 份在卷可參（見偵卷第  
    293 至295 頁），堪認被告因患思覺失調症，自制能力較低
    ，需積極輔導治療。為確保被告能定期回診追蹤治療及規律
    服藥，以有效控制病況，避免其再受精神疾病症狀影響而干
    擾他人，爰依刑法第74條第2 項第6 款規定，命被告於緩刑
    期內按月自行前往醫療或輔導機構接受精神治療，併依刑法
    第93條第1 項第2 款規定，諭知緩刑期間內付保護管束，俾
    能由觀護人予以適當之督促，並發揮附條件緩刑制度之立意
    ，以期符合本件緩刑目的。本院既已諭知被告應完成上開精
    神治療處遇及緩刑期間付保護管束，爰不另依刑法第87條第
    2 項規定命入相當場所施以監護，亦不依刑法第74條第2 項
    第7 款及第8 款規定，諭知保護被害人安全及預防再犯所為
    之必要命令，附此敘明。
　㈥倘被告未遵循本院所諭知如主文所示緩刑期間之負擔，情節
    重大，足認原宣告之緩刑難收其預期效果，而有執行刑罰之
    必要者，檢察官依刑事訴訟法第476 條及刑法第75條之1 第
    1 項第4 款之規定，得向本院聲請撤銷上開緩刑之宣告，併
    予敘明。
據上論斷，應依刑事訴訟法第299 條第1 項前段，判決如主文。
本案經檢察官廖志祥提起公訴，檢察官謝道明到庭執行職務。
中　　華　　民　　國　　111 　年　　11　　月　　16　　日
　　　　　　　　　刑事第三庭  法　官  陳建宇　
以上正本證明與原本無異。
如不服本判決應於收受送達後20日內向本院提出上訴書狀，並應
敘述具體理由；其未敘述上訴之理由者，應於上訴期間屆滿後20
日內向本院補提理由書（均須按他造當事人之人數附繕本）「切
勿逕送上級法院」。
告訴人或被害人如不服判決，應備理由具狀向檢察官請求上訴，
上訴期間之計算，以檢察官收受判決正本之日起算。
                              書記官　黃筠婷　　　　
中　　華　　民　　國　　111 　年　　11　　月　　16　　日
附錄本案論罪科刑法條全文
中華民國刑法第306條
無故侵入他人住宅、建築物或附連圍繞之土地或船艦者，處1年
以下有期徒刑、拘役或9千元以下罰金。
無故隱匿其內，或受退去之要求而仍留滯者，亦同。